臺灣臺北地方法院民事判決　九十年訴字第三二八六號
　　原　　　告　乙○○
　　　　　　　　甲○○
　　訴訟代理人　丁○○
　　被　　　告　丙○○
右當事人間，請求損害賠償事件，本院判決如左：
    主    文
被告應給付原告甲○○新台幣貳拾肆萬零陸佰壹拾柒元，及自民國九十年七月十一日
起至清償日止按年息百分之五計算之利息。
被告應給付原告甲○○新台幣壹拾伍萬元，及自民國九十年七月十一日起至清償日止
按年息百分之五計算之利息。
原告其餘之訴駁回。
訴訟費用由被告負擔百分之八；餘由原告負擔。
本判決第一項於原告乙○○以新台幣捌萬伍仟元供擔保後，得假執行；但被告如於假
執行程序實施前，以新台幣貳拾肆萬零陸佰壹拾柒元供擔保後，得免為假執行。
本判決第二項於原告甲○○以新台幣伍萬元供擔保後，得假執行；但被告如於假執行
程序實施前，以新台幣壹拾伍萬元供擔保後，得免為假執行。
原告其餘假執行之聲請駁回。
    事    實
甲、原告方面：
壹、聲明：
一、被告應給付原告乙○○新台幣（以下同）二百二十八萬八千八百八十一元及自起
    訴狀繕本送達翌日起至清償日止，按年息百分之五計算之利息。
二、被告應給付原告甲○○一百九十三萬六千零四十三元及自起訴狀繕本送達翌日起
    至清償日止，按年息百分之五計算之利息。
三、前二項請求均請准供擔保，宣告假執行。
貳、陳述：
一、訴外人陳家慶、被害人王世漳、被告於民國九十年一月二十七日晚間三人聚餐，
    被告明知訴外人已飲酒過量，依規定不得駕車，竟指示訴外人陳家慶駕駛其所有
    車號ＣＫ─九七三一號自用小客車（下稱系爭車輛），搭載被害人王世漳，於同
    月二十八日一時三十分許，沿國道三甲號公路由西向東行駛，途經該路西向零點
    六公里處，訴外人陳家慶不慎因超速致該自用小客車失控，撞擊內側號誌燈桿，
    致被害人王世漳當場傷重，送醫急救無效而於九十年二月七日死亡，該刑事部分
    ，雖經台灣台北地方法院檢察署以九十年度偵字第一四０六七號案件，對被告為
    不起訴處分，惟經再議，該案件尚未確定。
二、請求之依據：
    按汽車駕駛人飲用酒類後其吐氣所含酒精濃度超過每公升○‧二五毫克或血液中
    酒精濃度超過百分之○‧○五以上者，不得駕車；又汽車所有人，明知汽車駕駛
    人有酒精濃度超過規定標準之情形，而不予禁止駕駛者，並吊扣其汽車牌照三個
    月，道路交通安全規則第一百一十四條、道路交通管理處罰條例第三十五條第一
    、五項，分別定有明文。被告明知訴外人陳家慶飲酒過量，酒後吐氣所含之酒精
    成份超過每公升０、二五毫克以上，竟未禁止訴外人陳家慶駕駛系爭車輛，其違
    反保護他人之法律，與不慎駕車之訴外人陳家慶，共同不法侵害訴外人王世漳之
    生命，因訴外人陳家慶業與原告就該損害賠償達成和解，爰依民法第一百八十四
    條第二項、同法第一百八十五條之規定，就與訴外人陳家慶和解以外之部分，起
    訴請求被告給付之。
三、請求之範圍：
　　查不法侵害他人致死者，對於支出醫療費及增加生活上需要之費用或殯葬費之人
    ，亦應負擔損害賠償責任。被害人對於第三人負有法定扶養義務者，加害人對於
    該第三人亦應負損害賠償責任。又不法侵害他人致死者，被害人之父、母、子、
    女及配偶，雖非財產上之損害，亦得請求賠償相當之金額。民法第一百九十二條
    第一、二項、第一百九十四條分別定有明文。被告與訴外人陳家慶共同不法侵害
    被害人王世漳生命，原告為被害人王世漳之父母，依上開條文之規定向被告請求
    賠償之金額如下：
    １醫療費用部分：由原告乙○○支出計十七萬三千九百五十一元。
    ２喪葬費用部分：由原告乙○○支出計十六萬三千九百五十元。
    ３扶養費用部分：被害人王世漳係六十五年二月二十九日生，於九十年二月七日
      死亡時，已滿二十四歲，原告乙○○為三十八年五月三十一日生，原告甲○○
      為三十八年十月七日生，原告二人現年均五十一歲，依內政部八十八年臺閩地
      區簡易生命表，原告乙○○之平均餘命為二十五年，原告甲○○之平均餘命為
      二十七年，按八十九年度所得稅扶養親屬免稅額每年每人七萬四千元計算，並
      依霍夫曼計算式計算，原告乙○○所得請求之扶養費用為一百二十二萬九百八
      十元  (74000/0000000x00000000=0000000)，原告甲○○所得請求之扶養費用
      為一百二十八萬六千零四十三元 (74000/0000000x0000000=0000000)。
    ４精神慰撫金部分：被害人王世漳為原告之獨子，原告歷經辛苦，將其扶養成人
      ，原告期許其將來有所成就，今意外喪子，白髮人送黑髮人，莫過於人間最大
      悲劇，原告所受精神上損害至深且巨，爰分別請求被告給付原告每人各一百萬
      元。
四、對被告答辯之陳述：
  (一)系爭車輛一直在被告使用中，被告抗辯其因駕駛執照被告吊扣而系爭車輛交由他
    人使用，應舉證證明之，況且系爭車輛是否長期交由他人使用，尚與被告所應負
    之侵權責任無涉。
  (二)被告叫訴外人陳家慶前去台北市○○○路，使之飲酒後，復要求訴外人陳家慶開
    車，其行為顯然違反保護他人之法律。
三、證據：提出道路交通事故證明書、診斷證明書、台灣台北地方法院檢察署相驗屍
    體証明書、台北市立萬芳醫院醫療費用收據、殯葬費收據、內政部八十八年臺閩
    地區簡易生命表、依霍夫曼計算一次給付之金額表等為證，並聲請調閱台灣台北
　　地方法院檢察署九十年度偵字第一四０六七號卷宗及函查被告事發前之交通違規
    資料。
乙、被告方面：
壹、聲明：駁回原告之訴及其假執行之聲請，如受不利益判決，願供擔保，請准宣告
    免予假執行。
貳、陳述：
　(一)伊之駕駛執照自八十九年四月間因違規被吊扣，八十九年十一月十日吊扣期滿後
    ，因事情繁忙未前往領取，旋同年十二月間，再度因交通違規並調扣駕照，之後
    伊即將系爭車輛借予訴外人陳家慶，而事發當日系爭車輛亦為訴外人陳家慶使用
    中，訴外人陳家慶駕駛系爭車輛並因而肇事，尚非出於被告之指示，況且被告將
    系爭車輛出借予訴外人陳家慶，與因係偶然發生、不可預測之被害人王世漳死亡
    之結果間，並無相當因果關係。
  (二)又本件車禍實係因被害人王世漳把玩排檔所致，被告並因該車禍之發生而受有手
    臂骨折之傷害，原告應對被害人王世漳之肇事原因負責。
參、證據：提出台灣台北地方法院檢察署九十年度偵字第一四０六七號不起訴處分書
    ，並請求函詢被告未具領吊扣駕照之證明。
丙、本院依職權調閱台灣台北地方法院檢察署九十年度偵字第三八七五號、第一○三
    六五號卷宗。
    理    由
一、本件原告起訴聲明請求被告與訴外人陳家慶連帶給付原告乙○○二百五十五萬八
　　千八百八十一元，及連帶給付原告甲○○二百二十八萬六千零四十三元，暨上開
    金額均自起訴狀繕本送達翌日起至清償日止，按年息百分之五計算之利息，復於
    九十年八月二十七日具狀撤回訴外人陳家慶部分，並聲明請求被告給付原告乙○
    ○二百二十八萬八千八百八十一元，及給付原告甲○○一百九十三萬六千零四十
    三元，暨上開金額均自起訴狀繕本送達翌日起至清償日止，按年息百分之五計算
    之利息，核其嗣後所為之聲明僅係減縮應受判決事項之聲明，核與民事訴訟法第
    二百五十六條第二款規定尚無不合，自無庸經被告之同意，即得為之，合先敘明
    。
二、本件原告主張：被告明知訴外人陳家慶於九十年一月二十七日晚間已飲酒過量，
    依規定不得駕車，竟指示訴外人陳家慶駕駛其所有之系爭車輛，搭載被害人王世
    漳，於同月二十八日一時三十分許，沿國道三甲號公路由西向東行駛，途經該路
    西向零點六公里處，訴外人陳家慶不慎因超速致該自用小客車失控，撞擊內側號
    誌燈桿，致被害人王世漳當場傷重，送醫急救無效而於九十年二月七日死亡，爰
    依民法第一百八十四條第二項、第一百八十五條之規定，請求醫療費、殯葬費、
    扶養費、慰撫金等語。被告則以：伊之駕駛執照遭吊扣後，即將系爭車輛借予訴
    外人陳家慶，而事發當日系爭車輛亦為訴外人陳家慶使用中，訴外人陳家慶駕駛
    系爭車輛並因而肇事，尚非出於被告之指示，被害人王世漳發生死亡之結果，與
    被告無涉，況且本件車禍實係因訴外人王世漳把玩排檔所致，原告應對被害人王
    世漳之肇事原因負責等語，資為抗辯。
三、原告起訴主張訴外人陳家慶於前開時、地，酒後駕駛被告所有之系爭車輛肇事，
    並致被害人王世漳死亡之事實，為被告所不爭，堪信為真實，然原告主張被告明
    知訴外人陳家慶業已飲酒過量，仍指示訴外人陳家慶駕駛其車，被告違反保護他
    人之法律，則為被告所否認，並以前開情詞置辯。是兩造爭執，厥為訴外人陳家
    慶駕駛被告所有之系爭小客車並致訴外人王世漳死亡之結果，是否符合民法第一
    百八十四條第二項之規定？
    按違反保護他人之法律，致生損害於他人者，負賠償責任。但能證明其行為無過
    失者，不在此限。民法第一百八十四條第二項定有明文。次按侵權行為之債，固
    須損害之發生與侵權行為間有相當因果關係始能成立，惟所謂相當因果關係，係
    以行為人之行為所造成的客觀存在事實，為觀察的基礎，並就此客觀存在事實，
    依吾人智識經驗判斷，通常均有發生同樣損害結果之可能者，該行為人之行為與
    損害之間，即有因果關係，最高法院著有七十六年度台上字第一五八號判決可資
    參照。又汽車駕駛人飲用酒類後其吐氣所含酒精濃度超過每公升○‧二五毫克或
    血液中酒精濃度超過百分之○‧○五以上者，不得駕車；另汽車所有人，明知汽
    車駕駛人有酒精濃度超過規定標準之情形，而不予禁止駕駛者，並吊扣其汽車牌
    照三個月，道路交通安全規則第一百一十四條、道路交通管理處罰條例第三十五
　　條第一、五項，分別定有明文，上開規定，均為維護道路交通及人身安全，屬保
    護他人之法律。查原告主張被告明知訴外人陳家慶於肇事前曾飲酒，並駕駛被告
    所有之系爭車輛等情，為被告所不爭 (見本院九十年十一月二十三日言詞辯論筆
    錄) ，且被告於台灣台北地方法院檢察署九十年度偵字第三八七五號訴外人陳家
    慶涉嫌過失致死罪嫌之案件中之九十年三月二十日檢察官訊問時，亦稱「 (檢察
    官問：何時在錢櫃？尚有何人在場？) 大約九、十點左右進去，當時我、王世漳
    、陳家慶、王明德及三位不知名之女士，喝了大約四、五壼生啤酒，陳家慶是十
    二點即離席時才到場，所以印象中他沒有喝很多，當天車子是我的 (ＣＫ─九七
    三一)，因陳 (指陳家慶)喝較少酒，我喝較多，所有由陳家慶駕駛，：：：」等
    語，而肇事後訴外人陳家慶送醫救治，經採血檢驗，其血液每百毫升所含酒精濃
    度高達五二點五毫克  (折計其呼氣所含酒精濃度約每公升零點二六毫克)等情，
    業經本院依職權調閱該偵查卷宗，並有該案不起訴處分書附卷足憑，是被告明知
    訴外人陳家慶飲酒後之吐氣所含酒精濃度超過每公升○‧二五毫克，而於訴外人
    陳家慶駕駛其所有之系爭車輛時，未禁止其駕駛，被告實違反道路交通管理處罰
    條例第三十五條第一、五項保護他人法律之規定。次查，訴外人陳家慶酒後駕車
    ，依一般人之智識經驗判斷，其車禍肇事率相較於未飲酒者，高出甚多，被告未
    禁止酒精濃度超過規定標準之訴外人陳家慶駕駛其車之行為，與發生車禍致被害
    人王世漳死亡之結果間，實具有相當因果關係，至被害人王世漳於肇事前因把玩
    排檔，致車速失控，固亦為本件車禍原因之一，惟其把玩排檔並未能中斷被告未
    禁止訴外人陳家慶駕車之消極行為與訴外人王世漳死亡結果間因果關係之相當性
    ，而被告認其於事發前數日即已將系爭車輛出借予訴外人陳家慶，且未指示訴外
    人陳家慶駕車，核與前開道路交通管理處罰條例第三十五條第五項之規定無涉，
    因此被告以其未指示訴外人陳家慶駕車，且被害人王世漳之死亡，係因被害人王
    世漳把玩排檔所致等抗辯，尚不足採。綜上所述，被告違反保護他人之法律，該
    行為與訴外人王世漳因車禍死亡之結果間，有相當因果關係存在，被告自應依民
    法第一百八十四條第二項之規定，負損害賠償之責。
四、再按不法侵害他人致死者，對於支出醫療及增加生活上需要之費用或殯葬費之人
    ，亦應負損害賠償責任；被害人對於第三人負有法定扶養義務者，加害人對於該
    第三人亦應負損害賠償責任。又不法侵害他人致死者，被害人之父、母、子、女
    及配偶，雖非財產上之損害，亦得請求賠償相當之金額，民法第一百九十二條第
    一、二項、同法第一百九十四條分別定有明文。本件被告因違反保護他人之法律
    ，致生損害於他人，應負損害賠償之責，已如前述，依上開規定，被告對於原告
    因此所受損害，自應負賠償責任。茲就原告所請求之損害賠償與應否准許，分述
    如下：
  (一)醫療費用：
    原告乙○○主張其支出醫療費用計十七萬三千九百五十一元之事實，固據其提出
    台北市立萬芳醫院醫療費用收據二紙為證，惟查原告乙○○所主張支出之醫療費
    用均包括健保給付在內，依全民健康保險法第八十二條規定：「保險對象因汽車
    交通事故，經本保險提供醫療給付者，本保險之保險人，得向強制汽車責任保險
    之保險人代位請求該項給付。」，原告就非其負擔之健保給付自不能請求被告一
    併賠付，故僅原告乙○○自行負擔之部分，即一萬七千二百八十四元
    (345+16939=17284)為被告所應賠償。
  (二)喪葬費用：
    原告乙○○主張其支出喪葬費用計十六萬三千九百五十元之事實，業據其提出吉
    興禮儀有限公司之估價單、龍秀興業股份有限公司之觀自在金龍寶塔申購證明單
    為證，且為被告所不爭，自堪信為真實，被告自應賠償原告乙○○此部分之損害
    。
  (三)扶養費用：
    按受扶養權利者，以不能維持生活而無謀生能力者為限；前項無謀生能力之限制
    ，於直系血親尊親屬不適用之，民法第一千一百十七條定有明文。由條文之文義
    觀之，其第二項僅規定無謀生能力之要件，於直系血親尊親屬不適用，並未將不
    能維持生活之要件予以排除，是直系血親尊親屬，如能以自己財產維持生活者，
    自無受扶養之權利，易言之，直系血親尊親屬受扶養之權利，仍應受不能維持生
    活之限制（最高法院六十二年七月十六日六十二年度第二次民事庭庭推總會決議
    參照）。本件原告訴訟代理人自承原告均係水泥工，只靠打零工維生，因為開銷
    蠻省的，所以還夠花用，原告名下僅有位於台北縣土城市之房屋一棟等語，而原
    告乙○○名下有土地一筆、房屋一棟，其八十九年之綜合所得為十五萬六千七百
    九十八元，原告甲○○名下有小客車一輛，其八十九年之綜合所得為十五萬元等
    情，有財政部台灣省北區國稅局台北縣分局九十一年六月二十日北區國稅北縣徵
    字第０九一一０二四五六一號函附之財產清單及八十九年度綜合所得稅各類所得
    資料在卷可按，足證原告二人，並無不能維持生活之情事，並不符合上揭之法定
    扶養權利之要件，其不得請求被害人王世漳負扶養義務，自亦不得依民法第一百
    九十二條第二項之規定，請求被告賠償此項扶養費之損害。
  (四)慰撫金之請求：
    本件被告自稱其係一家公司之負責人，該公司資本額為六百萬元，其名下有車子
    一輛，年所得約六十萬元等情，而原告二人為被害人王世漳之父母，被害人為獨
    子，死亡之時，為二十四歲之人，按父母扶養子女，花費時間、精力，無莫不期
    待小孩能順利長大成人，隨著小孩的成長，或喜或怒或哀或樂，並因長久的生活
    ，而心靈相依，互相守護，一旦遭逢外力傷害，致天人永隔，父母精神上所受之
    傷痛，實不能以言諭，本院審酌兩造之身分地位、經濟能力，以及原告所受精神
    上之痛苦程度等各項情狀，認原告二人各向被告請求給付一百萬元之慰撫金為適
    當。
五、另按民法第一百九十二條、第一百九十四條，係間接被害人得請求損害賠償之規
    定，自理論言，雖係固有之權利，然其權利係基於侵權行為之規定而發生，自不
    能不負擔直接被害人之過失，倘直接被害人於損害之發生或擴大與有過失時，依
    公平之原則，亦應有民法第二百十七條過失相抵規定之適用。(最高法院七十三
    年台再字第一八二號判例意旨參照) 。經查，證人即肇事時亦乘坐在系爭車輛之
    吳志忠到庭證稱：「  (法官問：當時為何發生車禍？)當時有下雨，死者在進隧
    道之前有在玩弄排檔，車速變得很快，因為前面是彎道，我有要求減速，以免車
    子失控，那時我有聽到車子輪胎因為煞車磨地的聲音，車子就發生車禍，：：。
    」等語，而被害人王世漳對該車禍之發生確有把玩排檔之過失，亦經台灣台北地
    方法院檢察署九十年度偵字第三八七五、一０三六五號案件認定在案，有該案件
    不起訴處分書在卷可憑，則被告主張原告與有過失，即屬有據。審酌訴外人陳家
    慶雖酒後高速駕車，而被告亦未禁止飲酒後之訴外人陳家慶駕駛其所有之小客車
　　，雖有疏失，惟被害人王世漳無故把玩排檔，直接影響系爭車輛之操控，而肇致
    本件事故，其應負較大之過失責任，本院綜合上情，認以酌減其百分之五十之責
    任為適當。
六、末按數人共同不法侵害他人之權利者，連帶負損害賠償責任；又債權人向連帶債
    務人中之一人免除債務，而無消滅全部債務之意思表示者，除該債務人應負擔之
    部分外，他債務人仍不免責；另連帶債務人相互間除法律另有規定或契約另有訂
    定外，應平均分擔義務，民法第一百八十五條第一項前段，同法第二百七十六條
    第一項、同法第二百八十條前段分別定有明文。查訴外人陳家慶因酒後超速駕車
    與被告未禁止飲酒已超過規定標準之訴外人陳家慶駕駛其所有之系爭車輛，渠二
    人共同不法侵害被害人王世漳之權利，依前開規定，就上揭所述之損害賠償額，
    除應負連帶之責，且應平均分擔之，然訴外人陳家慶就本件車禍之賠償，業與原
    告二人以七十萬元成立調解，約定由訴外人陳家慶於九十年五月二十五日給付三
    十五萬，餘款分別給付，且原告對訴外人陳家慶之其餘請求拋棄等情，有本院台
    北簡易庭九十年度北調字第一一０號卷附卷可佐，嗣該調解成立，原告就其於九
    十年四月十七日起訴之請求，於九十年八月二十七日具狀撤回訴外人陳家慶部分
    ，且就被告部分扣除與訴外人陳家慶成立調解之部分，即原告每人扣除三十五萬
    元後，為訴之聲明之減縮，亦有該起訴狀及撤回訴之一部狀，在卷可憑，是原告
    固與連帶債務人之一人即訴外人陳家慶成立和解，然並無消滅全部債務之意思表
    示，故被告就訴外人陳家慶應分擔之部分，原告所得請求損害賠償額之一半部分
    ，仍不能免其責。
七、綜上所述，原告乙○○所得請求之醫藥費、殯葬費、慰撫金，共計一百一十八萬
    一千二百三十四元  (0000000+163950+17284=0000000)，原告甲○○所得請求之
    慰撫金為一百萬元，其餘原告請求之扶養費及全民健保負擔之醫療費不應准許，
    另就應准許之部分，因被害人王世漳就車禍損害之發生與有過失，本院依民法第
    二百十七條第一項之規定，酌減被告百分之五十之責任。因此，原告乙○○可得
    請求之金額為五十九萬零六百十七元，原告甲○○可得請求之金額為五十萬元，
    再依原告主張扣除其與訴外人陳家慶成立調解之部分，即原告每人扣除三十五萬
    元，因該調解部分已超過訴外人陳家慶應分擔之部分，被告並無就超過其應分擔
    部分，主張免責之餘地，故原告乙○○之請求於二十四萬零六百十七元、原告甲
    ○○之請求於十五萬元之範圍內為有理由，而於此範圍內，原告請求被告應自起
    訴狀繕本送達之翌日即自九十年七月十一日起至清償日止，按年息百分之五計算
    之法定遲延利息，亦為有理由，應予准許，而原告二人逾上開範圍之請求，則為
    無理由，應予駁回。
八、兩造陳明願供擔保，聲請宣告假執行或免為假執行，經核原告勝訴部份，合於法
    律規定，爰分別酌定相當之擔保金額宣告之；原告其餘假執行之聲請，因訴之駁
    回而失所依據，不予准許。
九、因本案事證已臻明確，兩造其餘主張陳述及所提之證據，均毋庸再予審酌，附此
    敘明。
十、結論：本件原告之訴，為一部有理由，一部無理由，並依民事訴訟法第七十九條
　　但書、第八十五條第一項前段、第三百九十條第二項、第三百九十二條，判決如主文。
中　　　華　　　民　　　國　　九十一　　年　　八    　月　　九    　　日
                                            民事第五庭法      官　李媛媛
右為正本，係照原本作成。
如對本判決上訴，須於判決送達後廿日內向本院提出上訴狀
中　　　華　　　民　　　國　　九十一　　年　　八  　　月　　九    　　日
　　　　　　　　　　　　　　　　　　　　　　　　　　　書　記　官　楊秋鈴
